臺灣士林地方法院民事判決
110年度原訴字第2號
原      告  吳昱徵  
被      告  高偉哲  
                      
                          
被      告  朱曉齡  


            李林月英
上列當事人間損害賠償事件，原告提起刑事附帶民事訴訟（109
年度原附民字第13號），經本院刑事庭裁定移送前來，本院於中
華民國111年7月25日言詞辯論終結，判決如下：
    主  文
一、被告高偉哲應給付原告新臺幣貳拾陸萬柒仟玖佰貳拾捌元，
    及自民國109年12月1日起至清償日止，按週年利率5%計算之
    利息。
二、被告朱曉齡應給付原告新臺幣貳拾陸萬柒仟玖佰貳拾捌元，
    及自民國111年4月20日起至清償日止，按週年利率5%計算之
    利息。
三、被告李林月英應給付原告新臺幣貳拾陸萬柒仟玖佰貳拾捌元
    ，及自民國111年5月2日起至清償日止，按週年利率5%計算
    之利息。
四、前三項所命給付，如任一項被告為給付時，其餘他項被告於
　　其給付範圍內同免給付責任。　　
五、訴訟費用由被告連帶負擔。
六、本判決得假執行。
    事實及理由
甲、程序事項：　　　　
    本件被告經合法通知，均無正當理由未於言詞辯論期日到場
　　，核無民事訴訟法第386條所列各款情形，爰依原告之聲請
    ，由其一造辯論而為判決。
乙、實體事項： 
壹、原告主張：
一、被告朱曉齡為訴外人朱慧靜（民國90年3月出生，於本案行
    為時年滿19歲，已和解成立）之母親；被告李林月英為訴外
    人李麗娟（90年1月出生，於本案行為時年滿19歲，已和解
    成立）之母親。緣朱慧靜與李麗娟於109年4月至6月間基於
    參與犯罪組織之犯意，加入以易信通訊軟體暱稱「胡老妹」
    之訴外人陳品劭為首之具有持續性、牟利性詐欺集團犯罪組
    織（下稱系爭詐欺集團），成員包括訴外人謝逸皓、李俊鵬
    、江旻芯、藍佳靜、許芷瑄、林聖貿（均已成立和解或調解
    ）等人，朱慧靜擔任車手（即提領詐欺款項）、車手頭、收
    水（即收取車手提領之款項）、交水（即將提領之詐欺款項
    交付上一層詐欺集團成員）；李麗娟擔任把風、交水；被告
    高偉哲與訴外人沈宥均（已和解成立）則擔任系爭詐欺集團
    設備商，負責提供工作機及電腦，幫助系爭詐欺集團成員進
    行詐騙。嗣於109年5月14日16時19分許，推由系爭詐欺集團
    成員假冒網路客服人員撥打電話，向原告佯稱：先前購物設
    定作業有誤，將溢扣款項，需操作自動櫃員機解除設定云云
    ，致原告陷於錯誤，於109年5月14日16時48分至18時35分，
    陸續依其指示操作，轉帳共計新臺幣（下同）357,928元至
    系爭詐欺集團使用之帳戶，再由李麗娟負責把風，朱慧靜負
    責提領上開轉帳之部分款項，交付林聖貿轉交上一層詐欺集
    團成員，其餘轉帳款項則由系爭詐欺集團其他成員提領，原
    告因此受有357,928元之損害，經扣除許芷瑄、訴外人彭有
    圖已給付之2萬5千元、2萬5千元；江旻芯、沈宥均願給付之
    2萬元、2萬元後，原告仍受有267,928元之損害。則高偉哲
    依民法第184條第1項前段、第185條規定，應與系爭詐欺集
    團成員連帶賠償原告之損害，又朱慧靜、李麗娟於上開行為
    時尚未年滿20歲，朱曉齡、李林月英分別為其等之法定代理
    人，依民法第187條第1項前段規定，應分別與其等連帶賠償
    原告之損害，而被告三人間為不真正連帶債務關係，為此，
    提起本訴等語。
二、並聲明：　　
  ㈠高偉哲應給付原告267,928元，及自起訴狀繕本送達之翌日起
    至清償日止，按週年利率5%計算之利息。
  ㈡朱曉齡應給付原告267,928元，及自民事追加被告狀繕本送
　　達之翌日起至清償日止，按週年利率5%計算之利息。
  ㈢李林月英應給付原告267,928元，及自民事追加被告狀繕本
　　送達之翌日起至清償日止，按週年利率5%計算之利息。
　㈣前三項所命給付，如任一項被告為給付時，其餘他項被告於
　　其給付範圍內同免給付責任。
　㈤原告願供擔保，請准宣告假執行。　　
貳、被告則未於言詞辯論期日到場，亦未提出書狀作何聲明或陳
    述。
參、本院之判斷：
一、原告主張之上開事實，業據其提出存摺交易明細為證（見本
    院卷㈠第404至411頁），且朱慧靜、李麗娟因上開行為犯三
    人以上共同詐欺取財罪；高偉哲犯幫助三人以上共同詐取財
    罪，業經本院以109年度原訴字第11號判處罪刑，此有判決
    書在卷可稽（見本院卷㈠第48至176頁），並經本院核閱上開
    刑事案件卷證無誤，堪認屬實。
二、按因故意或過失，不法侵害他人之權利者，負損害賠償責任
    ；數人共同不法侵害他人之權利者，連帶負損害賠償責任。
    不能知其中孰為加害人者亦同。造意人及幫助人，視為共同
    行為人，民法第184條第1項前段、第185條分別定有明文。
    次按無行為能力人或限制行為能力人，不法侵害他人之權利
    者，以行為時有識別能力為限，與其法定代理人連帶負損害
    賠償責任，民法第187條第1項前段亦有明定。再按不真正連
    帶債務，係指數債務人以同一目的，本於各別之發生原因，
    對債權人各負全部給付之義務，因債務人其中一人為給付，
    他債務人即應同免其責任之債務而言。故不真正連帶債務人
    中之一人所為之清償，如已滿足債權之全部，即應發生絕對
    清償效力，債權人不得再向他債務人請求清償（最高法院10
    0年度台上字第848號判決意旨參照）。查高偉哲以上開方式
    幫助系爭詐欺集團詐欺原告，致原告受有267,928元之損害
    ；而朱慧靜、李麗娟為上開詐欺行為時，均為限制行為能力
    人，且依其等年齡及智識程度，於行為時具有識別能力，朱
    曉齡、李林月英分別為朱慧靜、李麗娟之母親，倘其等能注
    意教養並勤加監督，朱慧靜、李麗娟當能知悉所為上開詐欺
    行為，除為法所不許外，亦與道德良知相悖，而不為之，足
    見朱曉齡、李林月英平日確有未盡管教之責，致原告受有26
    7,928元之損害。因此，原告依上開法條規定，主張高偉哲
    應與系爭詐欺集團成員負連帶損害賠償責任；朱曉齡應與朱
    慧靜負連帶損害賠償責任；李麗娟應與李林月英負連帶損害
    賠償責任，賠償原告267,928元，又被告三人分別因上開原
    因對原告各負有給付267,928元之義務，依前揭判決意旨，
    原告主張其等間就該267,928元負不真正連帶清償責任，自
    屬有據，應予准許。
三、末按給付無確定期限者，債務人於債權人得請求給付時，經
    其催告而未為給付，自受催告時起，負遲延責任。其經債權
    人起訴而送達訴狀，與催告有同一之效力；又遲延之債務，
    以支付金錢為標的者，債權人得請求依法定利率計算之遲延
    利息；應付利息之債務，其利率未經約定，亦無法律可據者
    ，週年利率為5%，民法第229條第2項、第233條第1項前段、
    第203條分別定有明文。查本件係屬侵權行為損害賠償之債
    ，其給付無確定期限，又係以支付金錢為標的，則依前揭法
    條規定，原告一併請求高偉哲給付自起訴狀繕本送達之翌日
    即109年12月1日起；朱曉齡自民事追加被告狀繕本送達之翌
    日即111年4月20日起；李林月英自民事追加被告狀繕本送達
    之翌日即111年5月2日起，均至清償日止，按法定利率即週
    年利率5%計算之利息，於法有據，應予准許。
四、從而，原告依民法第184條第1項前段、第185條、第187第1
    項前段規定，請求：㈠高偉哲應給付原告267,928元，及自10
    9年12月1日起至清償日止，按週年利率5%計算之利息。㈡朱
    曉齡應給付原告267,928元，及自111年4月20日起至清償日
    止，按週年利率5%計算之利息。㈢李林月英應給付原告267,9
    28元，及自111年5月2日起至清償日止，按週年利率5%計算
    之利息。㈣前三項所命給付，如任一項被告為給付時，其餘
    他項被告於其給付範圍內同免給付責任，為有理由，應予准
    許。
肆、本件判決主文第1至3項所命給付金額未逾50萬元，依民事訴
    訟法第389條第1項第5款規定，應依職權宣告假執行。
伍、本件係刑事附帶民事訴訟，由合議庭裁定移送民事庭之事件
    ，依刑事訴訟法第504條第2項之規定，免納裁判費，故本件
    無應確定之訴訟費用額。惟依法仍應依民事訴訟法第78條、
    第85條第2項規定，諭知訴訟費用由被告三人連帶負擔，以
    備將來如有訴訟費用發生時，得以確定其數額，附此敘明。
陸、據上論結，本件原告之訴為有理由，依民事訴訟法第385條
    第1項前段、第78條、第85條第2項、第389條第1項第5款，
    判決如主文。
中    華    民    國   111    年    8     月     19   日
                  民事第二庭  法  官  蘇錦秀
以上正本係照原本作成。
如對本判決上訴須於判決送達後20日內向本院提出上訴狀。如委
任律師提起上訴者，應一併繳納上訴審裁判費。
中    華    民    國   111    年     8    月     19   日
                              書記官  詹欣樺